【裁判字號】    95,訴,977
【裁判日期】    951031
【裁判案由】    進口貨物核定完稅價格
【裁判全文】
臺北高等行政法院判決
                                     95年度訴字第00977號
                              .
原      告  美商‧大溪地諾麗國際行銷股份有限公司台灣分公
            司
代  表  人  甲○○
送達代收人  乙○○
訴訟代理人  蔡胥捷律師
複  代理人  邱祥榮律師
被      告  財政部基隆關稅局
代  表  人  陳天生（局長）住同上
訴訟代理人  丙○○兼送達代收.
            丁○○
上列當事人間因進口貨物核定完稅價格事件，原告不服財政部中
華民國95年1 月13日台財訴字第09400496760 號訴願決定，提起
行政訴訟。本院判決如下：
    主  文
原告之訴駁回。
訴訟費用由原告負擔。
    事  實
一、事實概要：
    原告於民國（下同）94年2 月18日，委由國泰合記報關股份
    有限公司向被告所屬五堵分局申報進口美國製大溪地諾麗果
    汁等乙批計4 項（報單第AW/BC/94/U489/7004號），原申報
    單位價格第1 、2 、4 項均為CIF USD22.6/CAS 、第3 項CI
    F USD9.98/PCE ，經被告依關稅法第18條第1 項規定按原告
    應申報之事項，先行徵稅驗放，事後再加審查。嗣據關稅總
    局驗估處（以下稱驗估處）查價結果，來貨第1 、4 項應分
    別加計費用USD16,800 、第2 項應加計費用USD15,120 、第
    3 項應加計費用USD1,575核估完稅價格，被告據以增估補稅
    ，惟原告不服，申請復查，未獲變更，向財政部提起訴願，
    經財政部95年1 月13日台財訴字第09400496760 號訴願決定
    駁回，原告仍不服，遂向本院提起行政訴訟。
二、兩造聲明：
  (一)原告聲明：訴願決定、復查決定及原處分均撤銷。
  (二)被告聲明：原告之訴駁回。
三、兩造之爭點：
   系爭Information Technology Software （資訊軟體）及
   Licensing and Sales（Business Know-How）（銷 售技術）
   之權利金是否與進口貨物有關，且為交易條件，而應依行為
   時關稅法第25條第3 項第3 款規定併同原告無異議之商標權
   利金合併加計核估完稅價格？
(一)原告主張之理由：
  1.我國關稅法規定：
      (1)按關稅法第29條第3 項第3 款規定：「進口貨物之實付
        或應付價格，如未計入下列費用者，應將其計入完稅價
        格：…三、依交易條件由買方支付之權利金及報酬。」
        又關稅法施行細則第12條第2 項明定：「本法第25條第
        3 項第3 款所稱權利金及報酬，指為取得專利權、商標
        專用權、著作權及其他以立法保護之智慧財產權所支付
        與進口貨物有關之價款。但不包括為取得於國內複製進
        口貨物之權利所支付之費用。」因此，不屬於關稅法施
        行細則第12條第2 項所規範者，即非屬關稅法第29條第
        3 項第3 款所規定應計入完稅價格之權利金及報酬。
      (2)被告機關於復查決定書一再提及：「本案仍依關稅法第
        29條第3 項第3 款按商品點數QV（QUALIFYING VALUE）
        值之1%加計「商標權利金」，同法第29條第3 項第4 款
        按商品點數QV值之5%加計「銷售權利金」及按商品點數
        QV值120%之1%加計「資訊軟體權利金」核估完稅價格，
        惟「銷售技術權利金」及「資訊軟體權利金」仍屬智慧
        財產權範疇，合於關稅法施行細則第12條第2 項所稱：
        「…權利金及報酬，指為取得專利權、商標專用權、著
        作權及其他以立法保護之智慧財產權所支付與進口貨物
        有關之價款。…」，該2 項依關稅法第29條第3 項第3
        款規定，應計入完稅價格。本局據以將來貨每箱加計權
        利金USD8.4核估完稅價格，於法洵無不合。」原告認為
        ，該復查決定理由，實為擴大解釋關稅法第29條條文之
        行為。關稅法既已於同法同條同項之第3 款規範加計權
        利金及報酬之事項，自無於同法同條同項之第4 款重覆
        規範加計權利金及報酬至交易價格事項之道理。被告復
        查決定在此援引關稅法第25條第3 項第3 款與第4 款之
        規定，隨意變換使用，莫衷一是，顯與立法意旨有所不
        合，致納稅義務人深感無所適從。
    2.財政部訴願審議委員會於94年9 月5 日台財訴字第094003
      70580 號訴願決定，援引美國相關規定，與原告情形有所
      不符：
      (1)按訴願決定書第4 段聲稱：「參據美國海關網站上對外
        公開發佈之『CUSTOMS VALUATION ENCYCLOPEDIA JUNE,
        2004』一書中第340 頁第1 段：「Regarding the duti
        ability of royalty payments, three factors are r
        elevant in assisting in the determination of whe
        ther payments are related to the imported mercha
        ndise and are a condition of sale. These factors
        are : 1 」whether the imported merchandise was m
        anufactured under patent; 2)whether the royalty
        was involved in the production or sale of the im
        ported merchandise; 3)whether the importer could
        buy the product without paying the fee. 」第2 段
        ：「Negative response to factors one and two and
        an affirmative response to factors three point t
        o non-dutiablity. 」（略譯：有關權利金，有下列3
        個相關因素可協助決定是否與進口貨物有關及是否係銷
        售條件：1.進口貨物之製造是否涉及專利。2.權利金是
        否與進口貨物之生產或銷售有關。3.進口人是否不付該
        費用仍可購買該貨物。若1.及2.的答案是否定，且3.的
        答案是肯定的話，則權利金不應加計）。
      (2)申言之，其判斷標準為「若1.及2.的答案是否定，且3.
        的答案是肯定的話，則權利金不應加計」。換言之，若
        1.及2.兩者之中，有任一項之答案為否定，則權利金不
        應加計。
      (3)原告逐一檢視上開3 項要素，分析如下：
        Whether the imported merchandise was manufactu
          red under patent. 本要素的答案為肯定。
        Whether the royalty was involved in the produc
          tion or sale of the imported merchandise. 本要
          素的答案為否定。系爭Information Technology Sof
          tware 與Business Know-How ，確與生產系爭進口商
          品無關，亦即與出口人「production of the import
          ed merchandise」無涉，應無爭議，自不待言。雖然
          其對於大溪地諾麗臺灣分公司在臺灣推廣行銷系案大
          溪地諾麗果汁多有助益，卻與出口人自國外銷售系爭
          貨品予進口人之交易無關，亦即，與「sale of the
          imported merchandise」無涉。訴願審議委員會一時
          不察，誤以為系爭Information Technology Softwar
          e 與Business Know-How 係因為該進口交易行為而發
          生，邏輯上顯不合理，或為誤會而產生如此與原告情
          形不符之認知。
        Whether the importer could buy the product wit
          hout paying the fee.本要素之答案為肯定。據上，
          要素1 與3 之答案為肯定，要素2 之答案為否定，顯
          然根據系案訴願審議委員會所援引之美國關稅相關規
          定之判斷標準，縱使系爭Information Technology S
          oftware 及Business Know How 為權利金，然卻非屬
          關稅法規範應計入完稅價格之權利金，敬請查照。
    3.WTO 暨其他國家規定：
      (1)世界貿易組織（World Trade Organization）（下稱「
        WTO 」）就各會員國課徵關稅事項，有1994年「關稅及
        貿易總協定第7 條執行協定」（Agreement on Impleme
        ntation of Article VII of the General Agreement
        on Tariffs and Trade 1994 ），做為規範之標準。
      (2)經查，1994年「關稅及貿易總協定第7 條執行協定」第
        1 條解釋內容1.（b ）稱買方為自己利益（即使係與賣
        方以合約訂定）所為與推廣銷售進口貨物之行為，其所
        發生之費用，不視為完稅價格之一部分。又第8 條1.（
        c ）2.附註亦明定買方為取得經銷或銷售進口貨物之權
        利所支付費用，如非出口銷售進口貨物至進口國之條件
        時，不應加計至進口貨物實付或應付價格內。
      (3)依前述協定，買方為取得經銷或銷售進口貨物之權利所
        支付費用，其是否應加計至進口貨物實付或應付價格內
        ，端視該費用是否為出口銷售該進口貨物至進口國之銷
        售條件（Condition of Sale ）而定。原告進口系案貨
        物所支付之貨物價格及系爭Information Technology S
        oftware 及Business Know How 之費用，係出口人委由
        專家所研究，在各國一致引用者。出口人出口至韓國，
        其計價結構與方法，與出口人出口至臺灣，完全相同。
        系爭Information Technology Software 及Business
        Know How，經韓國關稅局（Korea Customs Service ）
        多次開會審議之結果，為「不屬於關稅法課徵關稅範圍
        之權利金」之決議。其決議內容翻譯如下：「根據韓國
        關稅法，本案Information Technology Software 及Bu
        siness Know How 係屬營業秘密（Business Secrets
        ），不屬於關稅法所定義之權利金，不應課以關稅。查
        依照關稅法，權利金（Royalty ）必須在以下兩個要件
        都符合之情況下，始應課以關稅：其一為〝Related to
        the Imported Licensed Products〞（與進口授權貨物
        有關），另一為〝Directly or indirectly paid on t
        he Condition of the Transaction of the licensed
        Products〞（直接或間接為該進口交易之故而支付）。
        根據瞭解，本案Information Technology Software 及
        Business Know How 符合第2 項要件，但不符合第1 項
        要件，因此不應課以關稅。進一步說明，符合第1 項要
        件之情況，包括以下任何一種情形：
        進口貨物係由Information Technology Software或
          Business Know How所發明而受立法保護；
        進口貨物係由Information Technology Software或
          Business Know How 所製造；或
        進口之原料或半成品須仰賴該Information Technolo
          gy Software 或Business Know How 在目的地國家完
          成製造成為成品。
        經查本案進口貨物不符合上述3 種情形之任何一種，因
        此不符合應課徵關稅之第1 項要件。據上，本案進口貨
        物不應課以關稅。」此為韓國關稅局之看法，敬供  鈞
        院酌參。
      (4)再者，出口人出口至禁止直銷之國家，例如中國大陸，
        則採行一般之零售方式，銷售系案進口商品，因而進口
        商無須支付Information Technology Software 及Busi
        ness Know-How 之費用予出口人，然其貨物價款與出口
        至臺灣卻幾乎相同，甚至低上一些。試想，倘若Inform
        ation Technology Software 及Business Know-How 真
        如被告機關所指，為進口系案貨物之必備條款而必要支
        付之使用，則相同之貨物，出口至禁止直銷之中國大陸
        時，既無法以權利金之名目收取這兩項費用，豈有不以
        直接灌入貨品單價之方式間接收取這兩項費用之道理？
        原告進口系爭貨物之價格，卻不但不較中國大陸進口商
        之進價為低，反而還較高，足資證明Information Tech
        nology Software 及Business Know-How 並非原告進口
        系爭貨物之必備條款而必要支付之費用。職是之故，In
        formation Technology Software 及Business Know-Ho
        w 必非為關稅法及其施行細則所規範為應稅之權利金項
        目，其理自明。
    4.應稅權利金與不屬於關稅法課徵範圍權利金之判別：
      我國為貿易大國，況新近加入WTO ，若是置身於國際慣例
      與趨勢之外，閉門造車，原告期期以為不可。系爭Inform
      ation Technology Software 及Business Know-How ，不
      但在WTO 之「1994年關稅暨貿易總協定第7 條執行協定」
      之認定下，不屬於關稅課徵之標的，在前引美國海關規定
      及韓國海關對同一出口人出口至韓國貨物之關稅認定上，
      亦皆被認定為不需課徵關稅。而前揭國際慣例與認定標準
      ，與我國關稅法之原則，亦無衝突矛盾之處。蓋我國關稅
      法雖尚未針對權利金之關稅課稅細項部分，訂定如美國海
      關與韓國海關所訂定之判別標準，然觀其立法意旨，與之
      並無相悖。被告機關誤解其意，以為進口貨物之費用。只
      要有「權」字者，即為「權利金」，令原告深感錯愕。現
      今世界貿易日趨複雜繁複，各項貿易往來用語，往往須藉
      由交易實質狀況，始能夠確定其性質與範圍，若逕由中文
      譯文名猜測，則難免有曲解之情況產生。蓋名為「權利金
      」者，亦有關稅法規及國際慣例所規定為應稅，亦有規定
      為不應稅者，否則當各國關稅局都為自己國家之稅收，而
      將所有名為「權利金」者，不論其為與進口貨物之製造或
      購買有關而支付，或只是與進口人銷售產品或企業管理有
      關之銷管費用，一概以「權利金」之名目計入完稅價格課
      徵關稅，則國際貿易秩序必然大亂。此亦為何我國關稅法
      第29條第3 項以及其施行細則第12條第2 項特別明定哪些
      權利金為應稅，哪些權利金為不應稅之目的，也是為何美
      國關稅局與韓國關稅局須明確規範權利金課徵關稅之課稅
      原則之原因。以上不外乎在鞏固國家稅收之同時，亦須顧
      及國際貿易之慣例，由長遠之角度觀之，對國家稅收有利
      而無害。
   (二)被告主張之理由：
    1.按「從價課徵關稅之進口貨物，其完稅價格以該進口貨物
      之交易價格作為計算根據。」、「進口貨物之實付或應付
      價格，如未計入下列費用者，應將其計入完稅價格…三、
      依交易條件由買方支付之權利金及報酬。四、買方使用或
      處分進口貨物，實付或應付賣方之金額。」分別為關稅法
      第29條第1 項及第3 項第3 、4 款所明定。本案貨物經核
      國外發貨人與原告之「LICENSING AND SALES AGREEMENT
      （BUESINESS KNOW-HOW）」（下稱「銷售技術權利金」）
      、「TRADEMARK/TRADENAME LICENSING AGREEMENT 」（下
      稱「商標權利金」）及「INFORMATION TECHNOLOGY SOFTW
      ARE LICENSING AGREEMENT 」（下稱「資訊軟體權利金」
      ）等合約，原告確須支付該3 項權利金，乃依關稅法第29
      條第3 項第3 款加計「商標權利金」、「銷售技術權利金
      」及「資訊軟體權利金」核估完稅價格，於法洵無不合。
      原告於訴願書訴願理由三均已稱：「訴願人對於Trademar
      k/Tradename 商標權利金應計入完稅價格，並無異議」，
      又核「銷售技術權利金」及「資訊軟體權利金」合約內容
      ，其中「LICENSING AND SALES AGREEMENT （BUSINESS K
      NOW-HOW ）」中第1 頁已述明「銷售技術權利金」屬Lice
      nsed Property ，另依第2 頁1.12載明「License Proper
      ty」shall mean the Independent Distributor Network
      ,the Distributor List,the Marketing Compensation P
      lan,the Copyright,and the associated Know-how.及「
      INFORMATION TECHNOLOGY SOFTWARE LICENSING AGREEMEN
      T 」第1 頁亦述明所付「資訊軟體權利金」指substantia
      l and valuable computer operating systems,informat
      ion technology,software expertise,management syste
      ms know-how and other software and intellectual pr
      operty…，故本案權利金依合約所載係屬智慧財產權之範
      疇，合於關稅法施行細則第12條第2 項所稱：「…權利金
      及報酬，指為取得專利權、商標專用權、著作權及其他以
      立法保護之智慧財產權所支付與進口貨物有關之價款。」
      ，且原告為從事直銷業務之公司，系案貨物進口後，依國
      外母公司之規定，皆需以直銷系統販售，「銷售技術權利
      金」及「資訊軟體權利金」之支付，係為結合進口貨物及
      進口人之直銷型態，而於中華民國境內以直銷方式售出，
      如不支付，系案貨物亦不得以一般批發、零售方式售出，
      則原告自無進口系案貨物之必要，換言之，本案如不支付
      「銷售技術權利金」及「資訊軟體權利金」，則購買系案
      貨物之交易即無法完成，故與進口貨物有關，且為交易條
      件，被告依關稅法第29條第3 項予以加計，應屬合理適法
      。
    2.行政訴訟補充理由狀貳稱：「一、…第1 段：『Regardin
      g the dutiability of royalty payments,three factor
      s are relevant in assisting in the determination o
      f whether payments are related to the imported mer
      chandise and are a condition of sale. These factor
      s are:1)whether the imported merchandise was manuf
      actured under patent;2)whether the royalty was in
      volved in the production or sale of the imported m
      erchandise;3)whether the importer could buy the pr
      oduct without paying the fee. 』第2 段：『Negative
      responses to factors one and two and an affirmativ
      e response to factors three point to non-dutiabili
      ty. 」（略譯：有關權利金，有下列3 個相關因素可協助
      決定是否與進口貨物有關及是否係銷售條件：1.進口貨物
      之製造是否涉及專利。2.權利金是否與進口貨物之生產或
      銷售有關。3.進口人是否不付該費用仍可購買該貨物。若
      1 及2 的答案是否定，且3 的答案是肯定的話，則權利金
      不應加計）。二、申言之，其判斷標準為『若1 及2 的答
      案是否定，且3 的答案是肯定的話，則權利金不應加計』
      。…三、原告逐一檢視上開3 項要素，分析如下：(1)Whet
      her the imported merchandise was manufactured unde
      r patent. 本要素的答案為肯定。(2)Whether the royalt
      y was involved in the production or sale of the im
      ported merchandise. 本要素的答案為否定。系爭Inform
      ation technology software 與Business Know-How ，卻
      與生產系爭進口商品無關，亦即與出口人「production o
      f the imported merchandise」無涉，雖然其對於大溪地
      諾麗台灣分公司在台灣推廣行銷系案大溪地諾麗果汁多有
      助益，卻與出口人自國外銷售系爭貨品予進口人之交易無
      關…(3)Whether the importer could buy the product w
      ithout paying the fee.本要素的答案為肯定。據上，要
      素1 與3 之答案為肯定，要素2 之答案為否定，顯然根據
      系案訴願審議委員會所援引之美國關稅相關規定之判斷標
      準，縱使系爭Information Technology Software 及Busi
      ness Know How 為權利金，然卻非屬關稅法規範應計入完
      稅價格之權利金，敬請查照。」乙節，查該3 項要素係美
      國海關網站上對外公開發布之「CUSTOMS VALUATION ENCY
      CLOPEDIA JUNE,2004」一書中第340 頁所載協助判定是否
      與進口貨物有關及是否係銷售條件，依要素2 所稱(2)Whet
      her the royalty was involved in the production or
      sale of the imported merchandise. 原告支付之權利金
      雖與生產系爭進口商品無關，然卻與銷售系爭進口商品大
      溪地諾麗果汁有關，原告稱要素2 之答案為否定，應屬誤
      判所致，另依要素3 (3)Whether the importer could buy
      the product without paying the fee. ，查本案原告與
      國外出口人具特殊關係，依書面合約應支付權利金，所稱
      要素3 的答案為肯定乙節，顯非實情。綜上，本案要素1
      及2 答案為肯定，要素3 的答案為否定，該二權利金與進
      口貨物有關且為銷售條件至為明確。
    3.行政訴訟補充理由狀參、三稱：「…買方為取得經銷或銷
      售進口貨物之權利所支付費用，其是否應加計至進口貨物
      實付或應付價格內，端視該費用是否為出口銷售該進口貨
      物至進口國之銷售條件（Condition of Sale ）而定…。
      系爭Information Technology Software 及Business Kno
      w How ，經韓國關稅局（Korea Customs Service ）多次
      開會審議之結果，為「不屬於關稅法課徵關稅範圍之權利
      金」之決議…」乙節，本案依前段所稱根據原告與賣方之
      合約該二權利金與進口貨物有關且為銷售條件，自應加計
      列入完稅價格，至所附韓國關稅局之決議既非判例、亦非
      正式文書，且韓國關稅局依該國關稅法之決議，與中華民
      國海關依中華民國關稅法所為之決定無涉。又本案出口人
      為世界知名廠商，貨品行銷全世界，卻僅提供韓國關稅局
      之決議，而未持平提供全世界其餘國家加計權利金情形，
      顯不足採。
    4.行政訴訟補充理由狀參、四（訴訟補充理由狀誤為參、三
      ）稱：「再者，出口人出口至禁止直銷之國家，例如中國
      大陸，則採行一般之零售方式，銷售系案進口商品，因而
      進口商無須支付Information Technology Software 及Bu
      siness Know-How 之費用予出口人，然其貨物價款與出口
      至臺灣卻幾乎相同，甚至低上一些。試想，倘若Informat
      ion Technology Software 及Business Know-How 真如被
      告機關所指，為進口系案貨物之必備條款而必要支付之使
      用，則相同之貨物，出口至禁止直銷之中國大陸時，既無
      法以權利金之名目收取這兩項費用，豈有不以直接灌入貨
      品單價之方式間接收取這兩項費用之道理？…足資證明In
      formation Technology Software 及Business Know-How
      並非原告進口系爭貨物之必備條款而必要支付之費用。」
      乙節，查原告雖稱中國大陸進口系案貨物禁止採直銷方式
      ，惟原告又自稱系案貨物自美國出口至全世界（除中國大
      陸外），皆以直銷系統販售，故姑不論中國大陸進口系案
      貨物之進口行為已非系案貨物貿易行為之常態，不得據以
      作為比較，況所稱與本案無涉，自非可採。
    理  由
一、本件起訴時被告之代表人為李榮達，嗣於本件訴訟程序進行
    中變更為陳天生，茲由其聲明承受訴訟，核無不合，應予准
    許，合先敘明。
二、按「從價課徵關稅之進口貨物，其完稅價格以該進口貨物之
    交易價格作為計算根據。」、「前項交易價格，指進口貨物
    由輸出國銷售至中華民國實付或應付之價格。」、「進口貨
    物之實付或應付價格，如未計入下列費用者，應將其計入完
    稅價格：．．．三、依交易條件由買方支付之權利金及報酬
    。四、買方使用或處分進口貨物，實付或應付賣方之金額。
    …」分別為關稅法第29條第1 項、第2 項及第3 項第3 、4
    款所明定。
三、本件原告於94年2 月18日，委由國泰合記報關股份有限公司
    向被告所屬五堵分局申報進口美國製大溪地諾麗果汁等乙批
    計4 項（報單第AW/BC/94/U489/7004號），原申報單位價格
    第1 、2 、4 項均為CIF USD22.6/CAS 、第3 項CIF USD9.9
    8/PCE ，經被告依關稅法第18條第1 項規定按原告應申報之
    事項，先行徵稅驗放，事後再加審查。嗣據驗估處查價結果
    ，來貨第1 、4 項應分別加計費用USD16,800 、第2 項應加
    計費用USD15,120 、第3 項應加計費用USD1,575核估完稅價
    格，被告據以增估補稅。原告不服，主張關於進口貨物之完
    稅價格，被告援引關稅法第29條第3 項第4 款之規定，據以
    核定補徵納稅義務人稅款，原告對於TRADEMARK/TRADENAME
    商標權利金應計入完稅價格，並無異議，然對於INFORMATIO
    N TECHNOLOGY SOFTWARE 資訊軟體權利金及LICENSING AND
    SALES （BUSINESS KNOW-HOW ）銷售技術權利金亦被計入完
    稅價格不服，申請復查，未獲變更，向財政部提起訴願，經
    財政部95年1 月13日台財訴字第09400496760 號訴願決定駁
    回，原告仍不服，遂向本院提起行政訴訟。並為事實欄所載
    各節之主張。是本件應審酌者厥為：系爭Information Tech
    nology Software （資訊軟體）及Licensing and Sales （
    Business Know-How ）（銷售技術）之權利金是否與進口貨
    物有關，且為交易條件，而應依行為時關稅法第25條第3項
    第3 款規定併同原告無異議之商標權利金合併加計核估完稅
    價格？茲分別說明如下：
  (一)按「進口貨物之實付或應付價格，如未計入下列費用者，應
    將其計入完稅價格：．．．三、依交易條件由買方支付之權
    利金及報酬。」，關稅法第29條第3 項第3 款定有明文。次
    按「本法第29條第3 項第3 款所稱權利金及報酬，指為取得
    專利權、商標專用權、著作權及其他以立法保護之智慧財產
    權所支付與進口貨物有關之價款。但不包括為取得於國內複
    製進口貨物之權利所支付之費用。」，復為關稅法施行細則
    第12條第2 項所規定。又對於核定完稅價格有爭議時，除依
    關稅法及其施行細則相關規定認定外，並參考西元1994年關
    稅暨貿易總協定（GATT）第7 條執行協定原則，及世界關務
    組織（WCO）關 稅估價技術委員會發行之相關資料辦理，依
    GATT第7 條執行協定第8 條1 、（C）規 定，依交易條件由
    買方直接或間接支付與該進口貨物有關之權利金及報酬，應
    計入完稅價格之內，亦為財政部86年7 月14日台財關字第86
    0182998 號函所明釋。
  (二)遞以我國關稅法並未針對權利金之關稅課稅細項部分訂定如
    美國海關與韓國海關所訂定之判別標準，是系爭權利金是否
    為本件進口貨物之交易條件，自應以契約（即CONTRACT）或
    合約、協議（即AGREEMENT ）為準。經查本件原告與MORIND
    A 公司所訂立之軟體授權合約第3 頁記載「2.5 Royalties.
    As compemsation for the exclusive licenses qranted p
    ursuant to the terms of this Agreement, Licensee wil
    l pay to MI a royalty equal to one percent（1.0%）of
    its Net Sales of Products,．．．」等字樣（參本院卷第
    91頁），又KNOW-HOW授權合約內容第4 頁亦明載「2.7Licen
    se Fee.As compensation for the licenses qranted purs
    uant to the terms of this Agreement, Licensee will p
    ay to MI a license fee equal to five percent（5.0%）
    of its Territory during the term of the Agreement.」
    等字樣，可知原告自國外進口系爭貨物，須依上開合約內容
    支付相關權利金，亦即資訊軟體權利金1%及KNOW-HOW銷售技
    術授權合約金5%無訛。
  (三)復查「LICENSING AND SALES AGRE EMENT（BUSINESS KNOW-
    HOW ）」中第1 頁已述明「銷售技術權利金」屬Licensed P
    roperty ，另依第2 頁1.12載明「License Property」shal
    lmean the Independent Distrib utor Network,the Distr
    ibutor List, the Marketing Co mpensation Plan,the Co
    pyright, and the associated K now-how.及「INFORMATIO
    N TECHNOLOGY SOFTWARE LICENSIN G AGREEMENT 」 第1 頁
    亦述明所付「資訊軟體權利金」指su bstantial and valua
    ble computer operating systems,in formation technolo
    gy, software expertise, management systems know-how
    and other software and intellectual property。故本案
    之銷售技術及資訊軟體均屬法律所保護之著作權之客體，使
    用他人之著作權自應支付權利金。本案原告購買系案貨物時
    ，依其銷售金額尚需給予具特殊關係之國外母公司「銷售技
    術權利金」、「商標權利金」、「資訊軟體權利金」等3 項
    權利金，如不給付，則購買系案貨物之交易無法完成，合於
    關稅法施行細則第12條第2 項所稱：「…權利金及報酬，指
    為取得專利權、商標專用權、著作權及其他以立法保護之智
    慧財產權所支付與進口貨物有關之價款。」驗估處複核結果
    ，已改依關稅法第29條第3 項第3 款規定，將上述3 項權利
    金加計列入完稅價格，於法有據。
  (四)復依「1994年關稅暨貿易總協定第7 條執行協定」第8 條之
    註釋第1 項第（c）款 ：「1.第8 條第1 項第（c）款 所稱
    權利金及報酬，包括為專利權、商標權與著作權等項及其他
    事項支付之價款。…2.買方為經銷或轉售進口貨物之權利所
    支付之費用，若非為該貨物銷售至輸入國之交易條件之一，
    則不得加計於進口貨物之實付或應付價格內。」則本案「銷
    售技術權利金」及「資訊軟體權利金」應否加計於完稅價格
    之內，端視是否與該進口貨物有關及是否為該貨物銷售至輸
    入國之交易條件之一。本案原告支付之「銷售技術權利金」
    係指原告進口系案貨物後，依據國外母公司設計之直銷網路
    行銷方式銷售系案貨物後所應給付予國外母公司之費用，另
    「資訊軟體權利金」係支付用以計算直銷商銷售系案貨物後
    所獲得佣金暨系案貨物銷售網路相關事宜之電腦軟體費用，
    該2 項費用自與進口貨物有關。又原告與國外母公司具備特
    殊關係，且系案貨物係專以支付該2 項權利金所取得之直銷
    網路行銷方式銷售，如不支付該2 項權利金，則系案貨物無
    進口之必要，故驗估處改依關稅法第29條第3 項規定予以加
    計，應屬合理適法。
  (五)又自原告母公司即MORINDA,INC 公司於2004年6 月11日致我
    國駐洛杉磯代表處之信函所載「．．．These same agreeme
    nts have been established with all of our subsidiary
    companies.．．．」等字樣觀之，原告與MORINDA,INC 公司
    所訂立之系爭軟體授權合約、KNOW-HOW授權合約均與全世界
    MORINDA, INC公司所有相關企業之合約內容皆係同一，即系
    爭貨物於全世界均係以直銷方式販售，應可確定，參以原告
    僅採用該直銷方式銷售系爭進口貨物並按淨銷售額計價暨支
    付上開權利金，別無其他批發零售方式，益徵原告所稱無須
    以該種直銷方式銷售系爭進口貨物云云，顯與事實不符，委
    無可採。又原告空稱其除直銷方式外，有以其他方式銷售系
    爭進口貨物，卻迄乏提出任何證據以實其說，自難信其所言
    為實在；至其於進口貨物後究係全部供作販賣之用抑或有部
    分贈與他人抑部分供其他用途，要屬貨物進口後之問題，且
    依一般商業營業常規，原告自國外進口貨物，即係以銷售為
    目的，自無從分辨其於貨物進口後之後續處理（即上述係全
    部供販賣之用抑或部分贈與他人等），原告所稱殊無足取。
    遞以原告係直銷公司，既僅得依其與國外母公司即MORINDA,
    INC 公司所訂立之軟體授權合約及KNOW-HOW授權合約等合約
    販售系爭進口貨物，是其取得販售之權利顯為必要條件，殆
    無疑義。則被告以關稅係屬過境稅，依原告系爭應付實付之
    交易價格制度係按淨銷售額計算支付權利金，而認系爭貨物
    之完稅價格除所有進口之一切成本外，應加計系爭權利金，
    即非無據，所為核定自無違反租稅公平原則及法律保留原則
    可言。
  (六)至原告所言美國海關、韓國海關所訂定之判別標準及中國大
    陸銷售系爭進口商品之方式等節，與我國無涉，尚不能執為
    原告何有利之證明，均附此述明。
四、綜上所述，被告依首開關稅法及其施行細則暨關稅暨貿易總
    協定（GATT）第7 條執行協定原則規定，將原告支付予MORI
    NDA 公司之系爭權利金計入完稅價格，所為處分並無違誤，
    復查決定及訴願決定遞予維持，亦無不合，原告徒執前詞，
    訴請撤銷，為無理由，應予駁回。
五、兩造其餘攻擊防禦方法均與本件判決結果不生影響，故不逐
    一論述，併此敘明。
據上論結，本件原告之訴為無理由，爰依行政訴訟法第98條第3
項前段，判決如主文。
中    華    民    國    95    年    10    月    31    日
                       第二庭審判長法  官  徐瑞晃
                                   法  官  畢乃俊
                                   法  官  陳金圍
上為正本係照原本作成。
如不服本判決，應於送達後20日內，向本院提出上訴狀並表明上
訴理由，如於本判決宣示後送達前提起上訴者，應於判決送達後
20日內補提上訴理由書（須按他造人數附繕本）。
中    華    民    國    95    年    10    月    31    日
                                   書記官  陳可欣


司法院資訊處製作；財團法人民間司法改革基金會備份。
